臺灣高雄地方法院刑事判決　　　　　　　 94年度訴字第255號
公　訴　人　臺灣高雄地方法院檢察署檢察官
被　　　告　甲○○　男　民國5.
上列被告因毒品危害防制條例案件，經檢察官提起公訴（93年度
毒偵字第6152號）及移送併案審理（94年度毒偵字第586 號），
嗣因被告於本院準備程序中就被訴事實為有罪之陳述，經詢問檢
察官、被告意見後，合議庭乃裁定由受命法官獨任改行簡式審判
程序，本院判決如下：
    主  文
甲○○連續施用第一級毒品，累犯，處有期徒刑拾月；扣案海洛
海洛因貳包（均含包裝袋，驗後淨重合計為零點零柒公克，包裝
重合計為零點參玖公克）、殘有海洛因之注射針筒陸支、殘有海
洛因之吸管貳支、殘有海洛因之夾鏈袋陸個（亦含有甲基安非他
命）、殘有海洛因之夾鏈袋貳個，均沒收銷燬之；未開拆之注射
針筒壹支，沒收之。又連續施用第二級毒品，累犯，處有期徒刑
伍月；扣案甲基安非他命貳包（均含包裝袋，驗前毛重各為零點
肆公克、零點參公克；驗後毛重各為零點參公克、零點貳公克）
、殘有甲基安非他命之吸食器壹個，均沒收銷燬之。應執行有期
徒刑壹年貳月；扣案海洛因貳包（均含包裝袋，驗後淨重合計為
零點零柒公克，包裝重合計為零點參玖公克）、殘有海洛因之注
射針筒陸支、殘有海洛因之吸管貳支、殘有海洛因之夾鏈袋陸個
（亦含有甲基安非他命）、殘有海洛因之夾鏈袋貳個、甲基安非
他命貳包（均含包裝袋，驗前毛重各為零點肆公克、零點參公克
；驗後毛重各為零點參公克、零點貳公克）、殘有甲基安非他命
之吸食器壹個，均沒收銷燬之；未開拆之注射針筒壹支，沒收之
。
    事  實
一、甲○○曾因違反麻醉藥品管理條例、肅清煙毒條例案件，於
    民國83年12月14日，經本院以83年度訴字第3990號判決各判
    處有期徒刑3月、3年2 月，應執行有期徒刑3年3月，上訴後
    ，於84年3 月22日，經臺灣高等法院高雄分院以84年度上訴
    字第468 號判決駁回上訴確定；又因肅清煙毒條例案件，於
    84年8 月31日，經本院以84年度訴字第2426號判決判處有期
    徒刑3年5月，因未上訴而確定，嗣二案接續執行，於87年 6
    月11日縮短刑期假釋出監，至91年1 月18日交付保護管束期
    滿止，因未撤銷假釋而視為執行完畢。
二、甲○○前因施用毒品案件，經依本院以92年度毒聲字第5782
    號裁定送觀察、勒戒後，認有繼續施用毒品之傾向，再經本
    院以93年度毒聲字第35號裁定送強制戒治，嗣執行6 月後，
    ，因無繼續戒治之必要，於93年7 月15日強制戒治執行完畢
    而釋放，並於93年7 月16日，由臺灣高雄地方法院檢察署檢
    察官以93年度戒毒偵字第833 號處分書為不起訴處分確定。
    詎仍不知戒絕，於強制戒治執行完畢釋放後（即93年7 月15
    日）5 年內，復基於施用第一級毒品海洛因、第二級毒品甲
    基安非他命（起訴書及併案意旨書均誤載為安非他命）之概
    括犯意，自93年8月中旬某日起至94年1月11日採尿時回溯24
    小時內某時止（不含公權力拘束期間），在高雄縣六龜鄉○
    ○村○○路91之2 號住處，以將第一級毒品海洛因置於注射
    針筒內，再以水稀釋後注射之方式；以將第二級毒品甲基安
    非他命置於吸食器內，再以火燒烤，吸食霧化氣體之方式，
    平均2至3日施用第一級毒品海洛因1 次、平均每星期施用第
    二級毒品甲基安非他命1至2次，連續施用第一級毒品海洛因
    、第二級毒品甲基安非他命多次。嗣於(一)93年10月12日23時
    30分許，在高雄縣六龜鄉○○村○○路58號前空地，為警查
    獲，並扣得甲○○所有供預備施用第一級毒品海洛因所用之
    注射針筒1支；(二)94年1月11日16時許，在高雄縣六龜鄉○○
    村○○路91之2號內，為警持搜索票查獲，並扣得海洛因2包
    （均含包裝袋，驗後淨重合計為0.07公克，包裝重合計為0.
    39公克）、甲基安非他命2 包（均含包裝袋，驗前毛重各為
    0.4公克、0.3公克；驗後毛重各為0.3公克、0.2公克）、殘
    有海洛因之注射針筒6支、殘有海洛因之吸管2支、殘有甲基
    安非他命之吸食器1 個、殘有海洛因及甲基安非他命之夾鏈
    袋6個、殘有海洛因之夾鏈袋2個，經分別採集其尿液送驗後
    ，查知上情。
三、案經高雄縣政府察局六龜分局報告臺灣高雄地方法院檢察署
    檢察官偵查起訴及移送併案審理（報告機關：高雄縣政府察
    局六龜分局）。嗣因被告於本院準備程序中就被訴事實為有
    罪之陳述，經詢問檢察官、被告意見後，合議庭乃裁定由受
    命法官獨任改行簡式審判程序。
    理  由
一、本件被告甲○○所犯係死刑、無期徒刑、最輕本刑為3 年以
    上有期徒刑以外之罪，其於準備程序中就被訴事實為有罪之
    陳述，經本院告知簡式審判程序之旨，並聽取公訴人及被告
    之意見後，合議庭裁定由受命法官獨任進行簡式審判程序，
    合先敘明。
二、右揭犯罪事實，業據被告甲○○於本院審理時坦白承認（詳
    本院卷第129頁第5 行以下、第132頁第15行以下）。而被告
    二次被查獲後，經採集其尿液送高雄縣政府衛生局、高雄醫
    學大學附設中和紀念醫院初驗、複驗，結果均呈嗎啡及甲基
    安非他命陽性反應（複驗係以ＧＣ／ＭＳ方式檢驗），有高
    雄縣政府衛生局93年10月21日、94年1 月14日煙毒尿液檢驗
    成績書；高雄醫學大學附設中和紀念醫院94年2月7日、94年
    3 月15日濫用藥物尿液檢驗報告附卷可參（詳偵查卷第19頁
    、併案偵查卷第23頁；本院卷第40頁、第60頁）。另扣案海
    洛因2 包（均含包裝袋，驗後淨重合計為0.07公克，包裝重
    合計為0.39公克）、甲基安非他命2 包（均含包裝袋，驗前
    毛重各為0.4公克、0.3公克；驗後毛重各為0.3公克、0.2公
    克）、殘有海洛因之注射針筒6支、殘有海洛因之吸管2支、
    殘有甲基安非他命之吸食器1 個、殘有海洛因及甲基安非他
    命之夾鏈袋6個、殘有海洛因之夾鏈袋2個，經送驗後，分別
    含有海洛因、甲基安非他命成分，亦有高雄醫學大學附設中
    和紀念醫院94年3 月15日檢驗報告；法務部調查局94年4月4
    日調科壹字第220019504號鑑定通知書附本院卷（第61頁至8
    4 頁、第92頁）可參。因被告自白核與事實相符，是被告連
    續各施用第一級毒品海洛因、第二級毒品甲基安非他命多次
    之犯行，堪以認定。
三、論罪科刑部分：
  (一)按犯毒品危害防制條例第10條之罪，經觀察勒戒後，認有繼
    續施用毒品之傾向者，應由檢察官聲請法院裁定令入戒治處
    所施以強制戒治，強制戒治期滿，應由檢察官為不起訴處分
    。經強制戒治執行完畢釋放後，5 年內再犯第10條之罪，依
    92年1月9日修正施行之毒品危害防制條例第23條第2 項規定
    意旨，應由檢察官偵查起訴。
  (二)查被告前因施用毒品案件，經依本院以92年度毒聲字第5782
    號裁定送觀察、勒戒後，認有繼續施用毒品之傾向，再經本
    院以93年度毒聲字第35號裁定送強制戒治，嗣執行6 月後，
    ，因無繼續戒治之必要，於93年7 月15日強制戒治執行完畢
    而釋放，並於93年7 月16日，由臺灣高雄地方法院檢察署檢
    察官以93年度戒毒偵字第833 號處分書為不起訴處分確定等
    情，有臺灣高雄地方法院檢察署刑案資料查註紀錄表、臺灣
    高等法院被告全國前案紀錄表及臺灣高雄地方法院被告院內
    索引卡紀錄表可證。又因被告於強制戒治執行完畢釋放後（
    93年7月15日），5年內再犯本件毒品危害防制條例第10條之
    罪，是依前開說明，自應依法論科。
  (三)另海洛因、甲基安非他命為毒品危害防制條例所稱之第一級
    毒品、第二級毒品，此觀諸該條例第2條第2項第1款、第2款
    甚明，被告施用上開毒品，核其所為，係違反毒品危害防制
    條例第10條第1項施用第一級毒品罪及同條第2項施用第二級
    毒品罪。被告施用各海洛因、甲基安非他命多次，均時間緊
    接，方法相同，所犯又皆係構要件相同之罪名，顯均基於概
    括之犯意反覆為之，應各依連續犯之規定論以一罪，並均依
    法加重刑。被告施用第一級毒品、第二級毒品前持有第一級
    毒品、第二級毒品之行為，本應各論以持有之罪，惟各該次
    持有毒品之低度行為均為其後施用毒品之高度行為所吸收，
    不另論罪。再者，被告前因違反麻醉藥品管理條例、肅清煙
    毒條例案件，於83年12月14日，經本院以83年度訴字第3990
    號判決各判處有期徒刑3月、3年2月，應執行有期徒刑3 年3
    月，上訴後，於84年3 月22日，經臺灣高等法院高雄分院以
    84年度上訴字第468 號判決駁回上訴確定；又因肅清煙毒條
    例案件，於84年8 月31日，經本院以84年度訴字第2426號判
    決判處有期徒刑3年5月，因未上訴而確定，嗣二案接續執行
    ，於87年6月11日縮短刑期假釋出監，至91年1月18日交付保
    護管束期滿止，因未撤銷假釋而視為執行完畢等情，有前開
    前案紀錄表在卷足憑，其受有期徒刑執行完畢後，5 年內再
    分別犯本件有期徒刑以上之罪，均為累犯，應各依刑法第47
    條之規定，加重其刑，並均依法遞加之。又被告所犯上開二
    罪，犯意各別，行為互殊，應分論併罰之。爰審酌被告經觀
    察勒戒、強制戒治後，均未戒絕毒品，另再施用毒品，顯見
    其自制力不足，無法擺脫毒品，故應藉由刑罰之執行，以收
    教化之功能，並參以被告犯後坦承施用毒品犯行，所犯係自
    傷行為，尚未害及他人及施用時間非短等一切情狀，分別量
    處如主文所示之刑，並定應執行刑，以資懲儆。
  (四)至被告於93年10月12日23時30分許，在高雄縣六龜鄉○○村
    ○○路58號前空地，為警查獲時，當場雖扣得海洛因2 包（
    均含包裝袋，驗後淨重各為0.43公克、0.03公克，包裝重各
    為0.18公克、0.22公克）、注射針筒1 支（未開拆）、殘有
    海洛因之吸管2支、殘有海洛因之透明軟管1支、殘有海洛因
    之注射針筒4支、殘有海洛因之夾鏈袋6 個、酒精紗布1個、
    咖啡色皮包1個等物。惟其中未開拆之注射針筒1支部分，因
    係屬被告所有供預備施用第一級毒品海洛因所用之物（詳被
    告警詢所言，參警卷第1 頁）；且該針筒送驗後，亦未含有
    海洛因成分，有高雄醫學大學附設中和紀念醫院94年2 月15
    日檢驗報告附本院卷（詳本院卷第24頁）可參，是該針筒應
    依刑法第38條第1項第2款規定，宣告沒收之。又上開海洛因
    2包、殘有海洛因之吸管2 支、殘有海洛因之透明軟管1支、
    殘有海洛因之注射針筒4支、殘有海洛因之夾鏈袋6個等物，
    經送驗後，確含有海洛因成分，固有高雄醫學大學附設中和
    紀念醫院94年2 月15日檢驗報告；法務部調查局93年11月18
    日、93年11月23日調科壹字第220018472號、000000000號鑑
    定通知書附偵查卷、本院卷（詳偵查卷第22頁至第23頁；本
    院卷第18頁至第23頁、第25頁至第37頁）可參，惟因被告辯
    稱：警察查獲時，伊正向「土豆」購買毒品，嗣「土豆」見
    狀逃逸，並將上開物品遺留現場等語（詳警卷第1 頁）；且
    參以警局移送書亦載明確有人逃離現場之事實，是被告所陳
    尚非無據，上開物品既無法證明為被告所有，亦無法證明與
    本件被告施用毒品犯行相關，爰不宣告沒收銷燬之。另當日
    雖亦扣得酒精紗布1個、咖啡色皮包1個等物，但因與施用毒
    品犯行無關，亦不宣告沒收之。
  (五)又被告於94年1 月11日16時許，在高雄縣六龜鄉○○村○○
    路91之2號住處，為警持搜索票查獲，並扣得海洛因2包（均
    含包裝袋，驗後淨重合計為0.07公克，包裝重合計為0.39公
    克）、甲基安非他命2包（均含包裝袋，驗前毛重各為0.4公
    克、0.3 公克；驗後毛重各為0.3公克、0.2公克）、殘有海
    洛因之注射針筒6支、殘有海洛因之吸管2支、殘有甲基安非
    他命之吸食器1個、殘有海洛因及甲基安非他命之夾鏈袋6個
    、殘有海洛因之夾鏈袋2 個等物，而該物品經送驗後，分別
    含有海洛因、甲基安非他命成分，亦有前開高雄醫學大學附
    設中和紀念醫院檢驗報告、法務部調查局鑑定通知書附本院
    卷可參，其中海洛因2包、甲基安非他命2包，係屬毒品，不
    論何人所有，爰依毒品危害防制條例第18 條第1項前段，沒
    收銷燬之（包裝袋部分，因與毒品難以析離，應一體視同毒
    品，並沒收銷燬之；送驗如有耗損，因已滅失，爰不沒收銷
    燬之）；而殘有海洛因之注射針筒6 支（視同海洛因）、殘
    有海洛因之吸管2 支（視同海洛因）、殘有甲基安非他命之
    吸食器1 個（視同甲基安非他命）、殘有海洛因及甲基安非
    他命之夾鏈袋6個（視同海洛因）、殘有海洛因之夾鏈袋2個
    （視同海洛因）等物，因其與毒品難以析離，應一體視同毒
    品（送驗如有耗損，因已滅失，爰不沒收銷燬之），亦依毒
    品危害防制條例第18條第1項前段，沒收銷燬之。
  (六)依法務部調查局93年5月4日調科壹字第09362413980 號函謂
    ：【依據英國藥學協會所編之CLARK，SISOLATIO NAND ID
    ENTIFIC ATION OF DRUGS乙書第349、350頁，安非他命的Di
    sposition in the Body ，記載人體施用安非他命後，主要
    代謝物中有未改變形態之安非他命，而無甲基安非他命；另
    於該書第763、764頁，甲基安非他命的Disposition in the
    Body，記載人體施用甲基安非他命後，在主要代謝物中未改
    變形態之甲基安非他命佔施用劑量達百分之43，而安非他命
    則約為百分之5 ．．。依據前述情形，可由尿液檢驗結果研
    判係施用安非他命或甲基安非他命。安非他命在國內取得
    不易，施用情形較少，尿液檢驗結果係甲基安非他命陽性者
    佔大部分】。可知施用安非他命後，尿液應無甲基安非他命
    反應，是施用第二級毒品部分，被告應係施用甲基安非他命
    甚明，起訴書及移送併案審理書誤認被告係施用甲基安非他
    命，容有誤會。
四、移送併辦部分【臺灣高雄地方法院檢察署94年度毒偵字第58
    6號，即94年1月11日採尿時回溯24小時內某時止（不含公權
    力拘束期間）之施用海洛因、甲基安非他命犯行】及移送併
    案以外之其他施用海洛因、甲基安非他命犯行，因與前揭起
    訴部分【即93年10月12日採尿時回溯24小時內某時止（不含
    公權力拘束期間）之施用海洛因、甲基安非他命犯行】，具
    有連續犯之裁判上一罪關係，均為起訴效力所及，本院自應
    併予審究，附此敘明。
據上論斷，應依刑事訴訟法第299 條第1項前段、第273條之1第1
項，毒品危害防制條例第10條第1 項及第2項、第18條第1項前段
，刑法第11條、第56條、第47條、第38條第1項第2款、第51條第
5款，判決如主文。
中　　華　　民　　國　　94　　年　　5 　　月　　31　　日
                  刑事第一庭    法　官  方百正
以上正本證明與原本無異。
如不服本判決，應於收受送達後10日內向本院提出上訴書狀。
中　　華　　民　　國　　94　　年　　5 　　月　　31　　日
　　　　　　　　　　　　        書記官  郭素蓉
附錄本判決論罪科刑所依據之法條：
毒品危害防制條例第10條
施用第一級毒品者，處 6 月以上 5 年以下有期徒刑。
施用第二級毒品者，處 3 年以下有期徒刑。
